臺灣桃園地方法院刑事判決
110年度訴字第870號
公  訴  人  臺灣桃園地方檢察署檢察官
被      告  蕭凱文


選任辯護人  諶亦蕙律師
            蕭萬宏律師
            李菁琪律師
上列被告因毒品危害防制條例案件，經檢察官提起公訴（110年
度偵字第12961號、110年度偵字第24451號），本院判決如下：
    主  文
蕭凱文意圖供製造毒品之用，而栽種大麻，處有期徒刑壹年陸月
。緩刑肆年，緩刑期間付保護管束，並應於判決確定之日起壹年
內，向公庫支付新臺幣壹拾伍萬元，及應於緩刑期間依檢察官之
指揮，向指定之政府機關、政府機構、行政法人、社區或其他符
合公益目的之機構或團體，提供壹佰貳拾小時之義務勞務。
扣案如附表編號一至八、編號十一、編號十四、編號十七至十九
所示之物均沒收。
被訴持有第二級毒品部分公訴不受理。
    事  實
一、蕭凱文於民國107年年底之某日，在桃園市之某KTV內購得乾
    燥大麻花而持有（持有大麻部分應不受理）。嗣蕭凱文發現
    大麻花內含有大麻種子，即意圖供製造毒品之用，基於栽種
    大麻之犯意，於108年年底，在桃園市中壢區新生路之住處
    ，先後將大麻種子放入盆栽，利用附表編號2至8、編號11、
    編號17至19所示之物維持適當生長環境，使大麻種子發芽並
    長出大麻葉，以此方式接續栽種大麻3株。嗣於110年3月23
    日下午4時許為警搜索而查獲。
二、案經基隆市警察局第一分局移送臺灣桃園地方檢察署檢察官
    偵查起訴。
    理  由
壹、有罪部分：
一、本判決援引之供述及非供述證據，均係依法定方式取得，並
    經本院於審理期日踐行合法之調查，被告蕭凱文及辯護人迄
    本院言詞辯論終結前，均未爭執其證據能力，均得採為判決
    之基礎。
二、上開犯罪事實，業據被告於偵查及本院審理中坦承不諱，並
    有查獲現場照片及法務部調查局濫用藥物實驗室鑑定書在卷
    可參（見偵12961卷第51-61頁，偵24451卷第19頁），另有
    扣案如附表編號1至8、編號11、編號14、編號17至19所示之
    物可佐。足認被告之自白有相當之證據相佐，且與事實相符
    ，應堪信為真實。故本案事證明確，被告犯行堪以認定，應
    依法論罪科刑。
三、論罪科刑：
  ㈠法律適用之說明：
    按大麻之栽種，是指將大麻種子置入栽植環境中栽培，包括
    播種、插苗、移栽、施肥、灌溉、除草等具體行為。以播種
    方式栽種大麻，係以種子播種後至成苗為主要階段，其栽種
    行為之既、未遂，以大麻種子經播種後有無出苗而定。換言
    之，行為人將大麻種子播種後已出苗者，無待於大麻成長至
    可收成之程度，即屬既遂（最高法院110年度台上字第581號
    判決同此見解）。本案被告栽種大麻3株，均已出苗長成植
    株，故被告所為，該當於栽種大麻既遂。
  ㈡罪名及罪數：
    被告所為，係犯毒品危害防制條例第12條第2項之意圖供製
    造毒品之用而栽種大麻罪。其因栽種而持有大麻種子之低度
    行為，為栽種之高度行為吸收，不另論罪。被告基於單一栽
    種大麻之犯罪決意，於上開期間接續栽種大麻之行為，應論
    以接續犯之實質上一罪。
  ㈢減刑之說明：
  ⒈按毒品危害防制條例第12條第2項規定：「意圖供製造毒品之
    用，而栽種大麻者，處5年以上有期徒刑，得併科新臺幣500
    萬元以下罰金。」不論行為人犯罪情節之輕重，均以5年以
    上有期徒刑之重度自由刑相繩，對違法情節輕微、顯可憫恕
    之個案，法院縱適用刑法第59條規定酌減其刑，最低刑度仍
    達2年6月之有期徒刑，無從具體考量行為人所應負責任之輕
    微，為易科罰金或緩刑之宣告，尚嫌情輕法重，致罪責與處
    罰不相當。上開規定對犯該罪而情節輕微者，未併為得減輕
    其刑或另為適當刑度之規定，經司法院釋字第790號解釋認
    於此範圍內，對人民受憲法第8條保障人身自由權所為之限
    制，與憲法罪刑相當原則不符，有違憲法第23條比例原則，
    並認為相關機關應自該解釋公布之日起1年內，依該解釋意
    旨修正之；逾期未修正，其情節輕微者，法院得依該解釋意
    旨減輕其法定刑至2分之1。又釋字第790號解釋，係針對法
    院援引刑法第59條酌減刑度後，仍嫌過重之情形，故應認刑
    法第59條之減刑規定與援引該解釋而減刑，二者並不互斥，
    得遞減之。
  ⒉本案被告為施用而購入大麻花後，發現含有大麻種子進而栽
    種，栽種數量僅有3株，再參酌查獲現場之栽種環境及扣得
    物品，足見其規模甚小，非屬大型或營利目的而栽種，應認
    其違法情節輕微。此外，被告為供己施用而少量栽種大麻，
    未查獲有外流之情形。考量其犯罪之動機及危害程度，其犯
    罪情狀顯可憫恕。又本罪之法定刑度甚高，若依法判處徒刑
    而令被告入監執行，確屬情輕法重，故依刑法第59條規定酌
    減其刑，並依司法院釋字第790號解釋再遞減之。
  ㈣科刑：
　　審酌被告為節省施用大麻之開銷而為本案栽種犯行，所為固
    屬不該，惟其犯後尚能坦承犯行，且栽種之數量非鉅，兼衡
    其前無毒品犯罪之紀錄，並考量智識能力及家庭生活狀況等
    一切情狀，量處如主文所示之刑。
  ㈤緩刑之說明：
    查被告前因賭博案件，經本院以102年度壢簡字第677號判處
    有期徒刑3月確定，於102年10月31日易科罰金執行完畢後，
    迄今即無其他犯罪科刑紀錄，有臺灣高等法院被告前案紀錄
    表在卷可憑。被告係偶然獲得大麻種子後，為供自己施用之
    便，一時失慮而為本案栽種犯行，犯後已見悔意並主動參與
    公益捐助，此據被告提出捐助收據、感謝狀照片為憑（見本
    院卷第133-147頁），應認被告尚有自省之意願及能力，可
    期待被告經此偵、審程序，知所警惕，而無再犯之虞。另被
    告自承擔任不動產經紀營業員，育有1幼女，並提出證明書
    及家庭生活照片為佐（見本院卷第57頁、第127-131頁）。
    考量被告現有正當工作，若令入監服刑，於工作及家庭生活
    衝擊甚鉅。且被告尚有反省能力，若定相當之緩刑期間併緩
    刑負擔，當有助於被告自我警惕及矯正不當觀念，而達刑之
    執行功效。綜合上情，應認本判決所宣告之刑，以暫不執行
    為適當。故依刑法第74條第1項第2款、第2項第4款及第5款
    規定，諭知緩刑4年，被告並應於判決確定之日起1年內，向
    公庫支付新臺幣15萬元，及應於緩刑期間依檢察官之指揮向
    指定之政府機關、政府機構、行政法人、社區或其他符合公
    益目的之機構或團體，提供120小時之義務勞務。另依刑法
    第93條第1項第2款規定，諭知被告於緩刑期間付保護管束，
    以加強緩刑之功能，期許自新。
四、沒收：
  ㈠按毒品危害防制條例所列管之第二級毒品大麻，係指大麻植
    株之花、葉或嫩莖，經乾燥後適合於施用之製品而言；大麻
    之幼苗或植株，縱含有第二級毒品大麻成分，如未經加工製
    造成易於施用之製品，應僅屬製造第二級毒品大麻之原料而
    已，尚非第二級毒品（最高法院99年度台上字第2048號、10
    2年度台上字第2465號判決同此見解）。故扣案如附表編號1
    所示之大麻植株，雖含大麻成分，然尚非屬第二級毒品，為
    被告本案栽種犯罪行為所生之物，且為被告所有，應依刑法
    第38條第2項前段規定沒收。扣案如附表編號14所示之大麻
    種子，係毒品危害防制條例第14條第4項禁止持有之物，屬
    違禁物，應依刑法第38條第1項規定沒收。
  ㈡扣案如附表編號2至8、編號11、編號17至19所示之物，為被
    告所有，供本案栽種大麻所用，此據被告於警詢及本院訊問
    時供述確實（見偵24451卷第13頁，本院卷第64頁），應依
    毒品危害防制條例第19條第1項規定沒收。
  ㈢附表編號15所示之大麻，雖屬第二級毒品，惟此係被告施用
    所剩餘，與本案栽種大麻之犯罪無涉，應併於施用之案件沒
    收或由檢察官聲請單獨宣告沒收。其餘扣案物非屬違禁物，
    亦無事證顯示與被告本案栽種大麻行為有關，故均不諭知沒
    收。
貳、不受理部分：
一、公訴意旨略以：被告於107年間以不詳方式取得大麻而持有
    ，於110年3月23日下午4時許為警搜索而查獲。因認被告涉
    有毒品危害防制條例第11條第2項之持有第二級毒品罪嫌等
    語。
二、按起訴之程序違背規定者，應諭知不受理之判決，刑事訴訟
    法第303條第1款定有明文。因施用而持有第二級毒品（未達
    純質淨重20公克），其持有之低度行為，為施用之高度行為
    吸收，二者為實質上一罪，若施用毒品行為經裁定執行觀察
    勒戒，檢察官復就持有毒品之行為提起公訴，顯然違背起訴
    之程序規定，應為不受理判決（最高法院98年度台非字第30
    2號判決、94年度台非字第180號判決、91年度台上字第6334
    號判決同此見解）。
三、經查：
　㈠被告於本案為警搜索後查獲其施用及持有第二級毒品大麻，
    為被告所承認，並有臺灣檢驗科技股份有限公司濫用藥物檢
    驗報告（見偵24451卷第23頁）及扣案如附表編號10、12、1
    3及15所示之物可佐。又被告因施用第二級毒品之行為，經
    本院以110年度毒聲字第1052號裁定應送勒戒處所觀察、勒
    戒，勒戒中因無繼續施用傾向，於110年10月28日經檢察官
    以110年度毒偵字第2867號為不起訴處分，有本院裁定及被
    告前案紀錄在卷可參（見本院卷第101-102頁、第215頁）。
　㈡被告供稱扣案大麻為查獲前施用所餘，無證據顯示係被告施
    用後另行取得，應認其持有第二級毒品之犯行與施用部分，
    為實質上一罪關係，為施用之高度行為吸收。被告施用毒品
    之犯行，既經檢察官聲請觀察勒戒後為不起訴處分，而不得
    再行追訴，檢察官復就被吸收之持有行為提起公訴，依前開
    說明，其起訴程序違背規定，應為不受理之判決。
據上論斷，應依刑事訴訟法第299條第1項前段、第303條第1款，
判決如主文。
本案經檢察官林奕瑋提起公訴，檢察官周彤芬到庭執行職務。
中　　華　　民　　國　　111 　年　　2 　　月　　15　　日
                  刑事第四庭  審判長法  官  黃柏嘉
　　　　　　　　　
                                    法  官  陳韋如
　　　　　　　　　　　　　　　　　　
                                    法  官  涂偉俊
以上正本證明與原本無異。
如不服本判決應於收受判決後20日內向本院提出上訴書狀，並應
敘述具體理由。其未敘述上訴理由者，應於上訴期間屆滿後20日
內向本院補提理由書(均須按他造當事人之人數附繕本)「切勿逕
送上級法院」。 

　　　　　　　　　　　　　　　     書記官　余玫萱　　　　　　　　　　　　　　　　　　
中　　華　　民　　國　　111 　年　　2 　　月　　15　　日
附錄所犯法條：
毒品危害防制條例第12條
意圖供製造毒品之用，而栽種罌粟或古柯者，處無期徒刑或7年
以上有期徒刑，得併科新臺幣7百萬元以下罰金。
意圖供製造毒品之用，而栽種大麻者，處5年以上有期徒刑，得
併科新臺幣5百萬元以下罰金。
前二項之未遂犯罰之。
附表：
編號 物品 數量  1 大麻植株 3株  2 生長棚 1組  3 電風扇 2台  4 燈具 1組  5 培養土 1包  6 二氧化碳生成器 1組  7 栽種工具 1把  8 Ph值試紙 1批  9 培養機 1台  10 捲菸紙 1批  11 電子磅秤 1個  12 研磨器 1個  13 吸食器 2組  14 大麻種子（淨重0.01公克） 1顆  15 大麻（淨重0.62公克，驗餘淨重0.59公克） 1包  16 剪刀 1把  17 增酸劑 2罐  18 肥料 7罐  19 檸檬酸 1包  20 手機（廠牌：IPhone） 1支  21 手機（廠牌：OPPO） 1支